【裁判字號】    98,台抗,33
【裁判日期】    980116
【裁判案由】    聲明異議
【裁判全文】
最高法院民事裁定                九十八年度台抗字第三三號
再 抗告 人  甲○○
代  理  人  宋珍芳律師
上列再抗告人因與相對人台灣土地銀行股份有限公司間聲明異議
事件，對於中華民國九十七年十月六日台灣高等法院裁定（九十
七年度抗字第一四三○號），提起再抗告，本院裁定如下：
    主  文
原裁定廢棄，應由台灣高等法院更為裁定。
    理  由
本件原法院維持台灣台北地方法院（下稱台北地院）民國九十七
年七月四日九十六年度執助字第四○九一號駁回再抗告人聲明異
議之裁定，駁回再抗告人之抗告，無非以：再抗告人之薪資債權
經台北地院分別於九十六年七月二十二日、九十七年六月十六日
向第三人聯合法律事務所發扣押命令及移轉命令，移轉予債權人
台灣土地銀行股份有限公司（下稱台灣土地銀行），並無違背強
制執行程序，第三人於九十七年一月十六日即給付台灣土地銀行
第四區區域中心新台幣二十七萬元，及該中心與相對人是否同一
、該中心得否收取薪資債權尚有疑義等情，乃再抗告人是否受有
損害，得否向債權人等請求損害賠償之問題，與本件強制執行程
序無涉；另本件執行名義係台灣雲林地方法院雲院隆九十六年度
執庚字第三七七號債權憑證，與其他債務人許惠慧、許淑慧無關
；台北地院既已就借款人許林玉鶯之繼承人許惠慧所有經查封拍
賣之不動產，發出拍賣無實益通知，顯已求償不足，自無銀行法
第十二條之一之適用，台北地院裁定駁回再抗告人之聲明異議，
於法並無不合等詞，為其論據。惟按銀行法第十二條之一第一項
、第三項規定銀行辦理自用住宅放款及消費性放款，未來求償時
，應先就借款人進行求償，其求償不足部分得就連帶保證人平均
求償之。尋繹其立法意旨係為實現先向主債務人求償之程序正義
要求，藉資保障連帶保證人，此之連帶保證人必係「單純」之連
帶保證人，且係就確無自用住宅，因購置自住使用之住宅貸款及
對房屋修繕、耐久性消費財產（包括汽車）、支付學費及其他個
人之小額貸款、信用卡循環信用等所為「自用住宅放款及消費性
放款」之連帶保證人始足當之。再抗告人主張其係連帶保證人，
相對人未就原借款人許林玉鶯之繼承人許惠慧、許淑慧、許宏雄
先行求償，即逕對再抗告人之薪資債權強制執行，有違上揭銀行
法之規定。原法院徒以台北地院已就借款人許林玉鶯之繼承人之
一許惠慧所有不動產，發出拍賣無實益通知，率認相對人已向主
債務人求償不足，而無違銀行法第十二條之一之規定，疏未注意
詳加調查相對人是否已就主債務人之其餘繼承人許淑慧、許宏雄
進行求償而仍有不足，亦未說明本件借款是否係自用住宅放款或
消費性放款，及再抗告人是否係單純之連帶保證人，即為不利再
抗告人之認定，裁定駁回再抗告人之抗告，於法自有違誤。再抗
告論旨，指摘原裁定為不當，聲明廢棄，非無理由。
據上論結，本件再抗告為有理由。依強制執行法第三十條之一、
民事訴訟法第四百九十五條之一第二項、第四百七十七條第一項
、第四百七十八條第二項，裁定如主文。
中    華    民    國  九十八  年    一    月   十六   日
                      最高法院民事第二庭
                          審判長法官  吳  正  一
                                法官  劉  福  聲
                                法官  阮  富  枝
                                法官  許  澍  林
                                法官  魏  大  喨
      本件正本證明與原本無異
                                      書  記  官
中    華    民    國  九十八  年    二    月    四    日
                                                    Ｍ


司法院資訊處製作；財團法人民間司法改革基金會備份。
